【裁判字號】    96,訴,1252
【裁判日期】    970424
【裁判案由】    毒品危害防制條例
【裁判全文】
臺灣臺南地方法院刑事判決              96年度訴字第1252號
公  訴  人  臺灣臺南地方法院檢察署檢察官
被      告  乙○○
                    另案羈押於台南看守所
上列被告因毒品危害防制條例案件，經檢察官提起公訴（96年度
營毒偵字第330號），本院判決如下：
    主  文
乙○○施用第一級毒品，累犯，處有期徒刑拾月，扣案之殘渣袋
內所含之海洛因及安非他命殘渣沒收銷燬之，殘渣袋肆個、塑膠
軟管貳條、分食器壹支均沒收。
乙○○被訴施用第二級毒品部分無罪。
    事  實
一、乙○○前因施用毒品案件，經本院裁定送觀察、勒戒後，因
    有繼續施用傾向，復裁定令入戒治處所施以強制戒治，於92
    年3月7日停止戒治付保護管束，嗣於同年8月20日保護管束
    期滿執行完畢，由臺灣台南地方法院檢察署檢察官以92年度
    戒毒偵字第203號為不起訴處分確定。惟乙○○猶未戒除毒
    癮，復因施用第1級毒品海洛因及第2級毒品安非他命案件，
    由本院判處有期徒刑1年2月確定，甫於95年3月6日執行完畢
    。竟又不知悔改，於96年6月27日下午10時許，在其位於台
    南縣鹽水鎮頭港112號住處，將海洛因摻水後，以針筒注
    射方式予以施用第一級毒品海洛因。嗣於同年6月28日上午
    10時許，經警持本院法官簽發之搜索票，在其上開住處執行
    搜索，並扣得乙○○所有，供施用第一級毒品海洛因所用之
    毒品殘渣袋4個、橡膠軟管2條、毒品分食器1支，並採其尿
    液送驗後而查知上情。
二、案經台南縣警察局新營分局報告臺灣台南地方法院檢察署檢
    察官提起公訴。
    理  由
甲、證據能力之說明：
    按訊問被告，應全程連續錄音；必要時，並應全程連續錄影
    。但有急迫情況且經記明筆錄者，不在此限。筆錄內所載之
    被告陳述與錄音或錄影之內容不符者，除有前項但書情形外
    ，其不符之部分，不得作為證據，刑事訴訟法第100條之1定
    有明文。本件被告陳稱其於警詢時陳述施用安非他命之內容
    與警詢筆錄記載不符，嗣經本院勘驗當日警詢錄音內容並逐
    字翻譯後，關於筆錄所載警員詢問被告「你除施用海洛因外
    有無吸食其他毒品？」後，被告答稱「我於96年6月26日下
    午22時在佳里鎮朋友家中有施用一次安非他命。」；警員接
    續詢問「如有施用？用法、數量為何？」、被告答「將少許
    安非他命加入玻璃球內再以火燒烤，以其冒煙，在吸食安非
    他命」；及警員詢問「安非他命向何人購買？價錢為何？」
    被告答「我沒有購買；當初是葉仔提供給我施用。我不知價
    格為何。」等內容，均無相關之錄音資料，其餘錄音內容則
    與警詢筆錄記載內容大致相符（參見卷附勘驗錄音譯文），
    是依上開法條規定，與錄音內容不符之筆錄記載部分，不得
    作為證據，合先陳明。
乙、有罪部分：
一、訊據被告於警詢、偵查及本院審理時均坦承施用第一級毒品
    海洛因之事實不諱，並有長榮大學尿液確認報告書、臺灣台
    南地方法院檢察署92戒毒偵字第203號不起訴處分書及刑案
    資料查註紀錄表各1份在卷可稽，及有扣案之毒品殘渣袋4個
    、橡膠軟管2條及毒品分食器1支可資佐證。本件事證明確，
    應依法論科。
二、查被告乙○○前因施用第一級毒品海洛因及第二級毒品安非
    他命案件，經本院以93年度訴字第809號分別判處有期徒刑
    10月及6月確定，應執行有期徒刑1年2月，已於95年3月6日
    縮短刑期執行完畢，此有臺灣高等法院被告全國前案紀錄表
    附卷可參，其於刑之執行完畢後，5年內故意再犯本件有期
    徒刑以上之罪，應依累犯規定加重其刑。爰審酌被告歷經勒
    戒及刑事處罰等程序，猶未能戒除毒癮，復有本件施用毒品
    之情，顯見其戒毒意志不堅，未能知錯改過，再參照上開被
    告全國前案紀錄表，有妨害風化、違反麻醉藥品管理、違反
    肅清煙毒條例、違背安全駕駛致交通危險罪等前科，其平日
    素行亦非良善，及施用毒品係戕害個人健康，並未侵害他人
    權益、犯罪手段平和，且其犯後態度良好，坦承犯行等一切
    情狀，量處如主文所示之宣告刑，以示儆懲。
三、扣案之毒品殘渣袋內所含海洛因及安非他命之殘渣，係查獲
    之毒品，且為違禁物，應依毒品危害防制條例第18條第1項
    沒收銷毀之；殘渣袋4個、塑膠軟管2條及分食器1支，則為
    被告所有，用以包裹毒品，以便施用或供施用毒品之物，此
    據被告供明在卷，另依刑法第38條第1項第2款規定宣告沒收
    。
丙、無罪部分：
一、公訴意旨另以：被告乙○○於96年6月26日下午10時許（原
    起訴書記載96年6月22日，惟經公訴檢察官當庭更正為96 年
    6月26日），在台南縣佳里鎮某不詳地點，有施用第2級毒品
    安非他命，因認其涉犯施用第2級毒品安非他命之罪嫌。
二、按犯罪事實應依證據認定之，無證據不得認定犯罪事實；不
    不能證明被告犯罪者，應諭知無罪之判決，此刑事訴訟法第
    154 條第2項、第301條第1項分別定有明文。又認定犯罪事
    實所憑之證據，雖不以直接證據為限，間接證據亦包括在內
    ；然而無論直接或間接證據，其為訴訟上之證明，須於通常
    一般之人均不致有所懷疑，而得確信其為真實之程度者，始
    得據為有罪之認定，倘其證明尚未達到此一程度，而有合理
    之懷疑存在時，基於無罪推定之原則，即應為無罪之判決。
三、本件公訴意旨認被告乙○○涉犯施用第二級毒品罪嫌，固提
    出長榮大學尿液確認報告書為其論據，惟查：
  (一)依該紙尿液確認證明書所載，被告之尿液殘留有第二級毒品
    安非他命經代謝後之安非他命及甲基安非他命陽性反應，而
    足知被告有施用第二級毒品安非他命之情，惟被告是否知悉
    毒品為安非他命而予施用，仍有調查必要。
  (二)茲據被告於偵查及本院審理時均矢口否認施用安非他命，且
    其辯稱：我並沒有吸食安非他命，把海洛因賣給我的藥頭，
    本身也有賣安非他命，我的尿液中會出現安非他命反應，我
    懷疑是藥頭把安非他命摻入海洛因賣給我，我知道安非他命
    是用吸的，不是用來注射，如果我知道毒品中含有安非他命
    ，我不敢注射等語。足見被告係以針筒注射方式施用海洛因
    ，並知悉安非他命施用方式為吸食，並非注射（按安非他命
    為結晶狀，不易溶解，常見施用方式係以火燒烤產生煙霧而
    予吸食），其施用海洛因時，如知悉含有安非他命成分，當
    無甘冒生命危險仍予施用之理。惟經本院將扣案之4個毒品
    殘渣袋均送請行政院衛生署管制藥品管理局鑑定，殘渣袋內
    均殘留有甲基安非他命及海洛因成分，此有行政院衛生署管
    制藥品管理局管檢字第0970002479號鑑定書附卷可參。則被
    告懷疑其尿液呈現甲基安非他命之陽性反應，係因販售海洛
    因之藥頭，將安非他命摻入其中，自屬合理之懷疑，尚難遽
    予排除其可能性。
  (三)況且，本件扣案之物品（殘渣袋除外）橡膠軟管2條及分食
    器1支，據被告供稱塑膠軟管是用來綁手臂，再施以注射（
    按被告係將海洛因摻水後，以針筒注射方式施用），分食器
    則是分裝毒品之用，均係其施用海洛因之相關工具，並非供
    施用安非他命之吸食工具。
  (四)綜上調查，本件被告乙○○被訴施用第二級毒品安非他命部
    分，雖有長榮大學出具之尿液確認報告書可證，且其施用毒
    品後之殘渣袋經鑑定，同時含有甲基安非他命及海洛因成分
    ，但依被告施用施用海洛因之方式為針筒注射，且其知悉安
    非他命係以吸食而非注射方式施用，其如果知悉施用之海洛
    因含有安非他命成分，主觀上有不敢注射之意思，則非無可
    能出售海洛因予被告之人，為增加重量或加強毒品效果，將
    安非他命摻入販售之海洛因內，致使被告在不知情之狀況下
    ，於施用海洛因之際一併施用安非他命。況且本件查扣之物
    品，均為被告施用海洛因之工具，此外，並無其他積極證據
    足資證明被告知悉為安非他命而予施用，因此，本院無從排
    除被告並未犯罪之合理可疑，基於無罪推定之原則，應為被
    告無罪判決之諭知。
據上論斷，應依刑事訴訟法第299條第1項前段、第301條第1項，
毒品危害防制條例第10條第1項、第18條第1項前段，刑法第11條
、第47條第1項、第38條第1項第2款，判決如主文。
本案經檢察官甲○○到庭執行職務。
中    華    民    國    97    年    4     月    24    日
                  刑事第四庭    審判長法  官  鄭文祺
                                      法  官  黃翰義
                                      法  官  許蕙蘭
以上正本證明與原本無異。
如不服本判決應於收受本判後10日內向本院提出上訴書狀，並應
敘述具體理由。如未敘述上訴理由者，應於上訴期間屆滿後20日
內向本院補提理由書狀（均須按他造當事人之人數附繕本）「切
勿逕送上級法院」。
                                      書記官  郭勝華
中    華    民    國    97    年    4     月    24    日


司法院資訊處製作；財團法人民間司法改革基金會備份。
